【裁判字號】    97,交聲,341
【裁判日期】    971226
【裁判案由】    聲明異議
【裁判全文】
臺灣嘉義地方法院刑事裁定             97年度交聲字第341號
原處分機關  交通部公路總局嘉義區監理所嘉義市監理站
異  議  人  甲○○
即受處分人
                      之1
上列異議人因違反道路交通管理處罰條例案件，對於交通部公路
總局嘉義區監理所嘉義市監理站民國97年8月28日所為之裁決（
嘉監義裁字第裁76-L00000000號裁決書），聲明異議，本院裁定
如下：
    主  文
原處分關於吊扣職業聯結車駕駛執照拾貳個月部分撤銷。
甲○○汽車駕駛人駕駛汽車，經測定酒精濃度超過規定標準，吊
扣普通小型車駕駛執照拾貳個月。
    理  由
一、原處分意旨略以：異議人甲○○於民國97年8月16日上午11
    時15分許，駕駛車牌號碼7290-ＬＵ號自用小客車，在嘉義
    市○○路○段，因酒精濃度超過規定標準，經嘉義市警察局
    交通警察隊員警當場舉發。駕駛各級車類之駕駛技術雖有不
    同，惟不論駕駛何種汽車所應遵守之基本規範原則尚無不同
    ，於駕駛人之駕駛行為出現嚴重瑕疵，非限制其駕駛資格（
    吊扣駕駛執照）不足以維護其他廣大用路人安全時，既屬對
    不法行為之制裁、矯正其偏差駕駛行為，同時避免其繼續駕
    駛汽車危及廣大用路人之生命財產安全，此時應考量者已非
    駕駛技術而係迫使其無法再違反所應遵守之行為規範，應限
    制其駕駛資格避免繼續產生危害。因異議人領有「職業聯結
    車駕駛執照」，汽車駕駛人向公路監理機關申請登記，考驗
    及格後發給汽車駕駛執照，並准其駕駛較低級車類之車輛，
    故本件異議人已領有職業聯結車駕駛執照，得駕駛大客車、
    大貨車、小型車、輕型機器腳踏車，目前公路監理機關實務
    上僅核給最高級（內含多合一之駕駛資格）汽車駕照乙張，
    本件異議人酒後駕車交通違規案，應吊扣其「職業聯結車駕
    駛執照」，以限制其駕駛資格而肇生公共危險，該站遂於97
    年8月28日以嘉監義裁字第裁76-L00000000號裁決書，依道
    路交通管理處罰條例第35條第1項第1款、第24條第1項第2款
    之規定，裁處異議人罰鍰新臺幣（下同）49,500元，並吊扣
    職業聯結車駕駛執照12個月，及施以道安講習。
二、本件異議人異議意旨略以：異議人即受處分人於97年8月16
    日上午11時12分許，駕駛車牌號碼7290-ＬＵ號自用小客車
    ，在嘉義市○○路○段，因酒後駕車經警查獲。異議人為職
    業聯結車司機，若吊扣職業聯結車駕駛執照12個月，恐將失
    去工作機會，危急家庭經濟來源，為此就原處分吊扣職業聯
    結車駕駛執照12個月部分聲明異議，希望僅吊扣小行車駕駛
    執照等語。
三、經查：
（一）道路交通管理處罰條例第35條第1項所謂「吊扣其駕駛執
      照」所指之「駕駛執照」究屬何義，應先闡明；按道路交
      通管理處罰條例第68條業於94年12月14修正，並自95年3
      月1日施行，修正後之道路交通管理處罰條例第68條規定
      ：「汽車駕駛人，因違反本條例及道路交通安全規則之規
      定，受吊銷（原為「吊扣或吊銷」）駕駛執照處分時，吊
      銷（原為「吊扣或吊銷」）其持有各級車類之駕駛執照。
      」，其立法理由略以：「原條文將違法或違規駕駛人所持
      有各級車輛之駕駛執照一併吊扣或吊銷，失之過酷，影響
      人民工作及生活過鉅」等語，有立法院交通委員會94年10
      月5日台立交字第0942400153號函附道路交通管理處罰條
      例第68條審查報告可參（參立法院公報第94卷第70期第13
      5至138頁），是修正後現行條文，刪除該條例第68條中【
      吊扣或】三字，故受吊扣駕駛執照處分，不再將持有各級
      車類駕駛執照均予吊扣。申言之，道路交通管理處罰條例
      第35條第1項所謂「吊扣其駕駛執照」所指之「駕駛執照
      」，依體系解釋參酌同法第68條於94年12月14日之修法意
      旨，不得再依舊法與「吊銷其駕駛執照」所指之「駕駛執
      照」同解為「汽車駕駛人所持有各級車類之駕駛執照」，
      而應解釋為「汽車駕駛人於違規當時所憑以駕駛該違規車
      輛所屬車類等級之駕駛執照」，即屬無疑。
（二）公路監理機關依道路交通安全規則第50條第1項發給汽車
      駕駛執照乃授益之行政處分，而駕駛不同車類汽車應取得
      各該類汽車駕駛執照，此觀道路交通安全規則第53條就各
      類汽車駕駛執照予以列舉可知。又為求行政管理之簡便性
      ，基於「一人一照原則」，道路交通安全規則第61條規定
      ：「汽車駕駛人取得高一級車類之駕駛資格者，應換發駕
      駛執照，並准其駕駛較低級車類之事輛，其規定如下：一
      、已領有聯結車駕駛者，得駕駛大客車、大貨車、代用大
      客車、大客貨兩用車、曳引車、小型車、輕型機器腳踏車
      。……。」此「換發」駕駛執照之授益處分形式上雖僅有
      一個，惟所授予之利益卻有多種，即同時賦予多項不同等
      級車類之駕駛資格，且各該不同等級車類駕駛資格客觀上
      亦非不可分，故不影響領取駕駛執照人換發前之原有權利
      。本件異議人領有職業聯結車駕駛執照，依前揭規定，自
      具備駕駛自用小客貨車資格。
（三）本件異議人上開違規行為係發生於97年8月16日，自應適
      用修正後之道路交通管理處罰條例第68條規定，該條既已
      將「吊扣」等字刪除，依照上開說明，異議人受吊扣駕駛
      執照處分時，自不得再吊扣其持有各級車類之駕駛執照，
      故原處分機關於作成吊扣駕駛執照處分時，應就行為人所
      應吊扣之駕駛執照種類予以限定，始符合依法行政原則。
      而異議人為本件違規行為時，係駕駛自用小客車（普通小
      型車），揆諸前開說明，其依法所受之處分應為限制其駕
      駛普通小型車之權利，即應吊扣其普通小型車駕駛執照，
      自不能越級限制其駕駛職業聯結車之權利。
（四）另公路機關因汽車駕駛人取得高一級車類之駕駛資格者，
      應換發駕駛執照，並准其駕駛較低級車類之車輛，而已領
      有職業聯結車駕駛執照者，得駕駛大客車、大貨車、小型
      車、輕型機器腳踏車，於現行實務上基於1人1照原則僅逐
      級核給汽車駕駛執照1張，致持有職業聯結車駕駛執照者
      ，因駕駛普通小型車違規，而須吊扣普通小型車駕駛執照
      時，產生技術層面之困難，惟行政機關本應時時因應法令
      之變更，而精進其行政執行成效，斷不得因技術層面之困
      難或為行政管理之便利性，即置立法修正通過之條文不予
      遵守適用，甚或逾越比例原則，逕吊扣其持有各級車類之
      駕駛執照，侵害異議人之工作權，是此執行技術層面之問
      題，尚難據為原處分並無不當之理由，而苛求異議人容忍
      。
四、綜上所述，原處分機關以異議人駕駛汽車經測試檢定酒精濃
    度超過標準，依道路交通管理處罰條例第35條第1項第1款之
    規定，裁處「吊扣職業聯結車駕駛執照」處分（至原處分關
    於罰鍰、及道路安全講習部分，未據異議人聲明異議），疏
    未考量道路交通管理處罰條例第68條規定之修正意旨與內涵
    ，是原處分吊扣異議人職業聯結車駕駛執照，即有違誤，異
    議人此部分異議，為有理由，自應由本院予以撤銷，改諭知
    如主文第2項所示之處罰。
五、據上論斷，應依道路交通管理處罰條例第87條第2項，道路
    交通案件處理辦法第20條前段，裁定如主文。
中    華    民    國    97    年    12    月    26    日
                    交通法庭    法  官  啟夫
上列正本證明與原本無異。
如不服本裁定，應於裁定送達後5日內向本院提出抗告狀（應附
繕本）。
中    華    民    國    97    年    12    月    26    日
                                書記官  侯麗茹


司法院資訊處製作；財團法人民間司法改革基金會備份。
